【裁判字號】    99,訴,373
【裁判日期】    991119
【裁判案由】    妨害自由等
【裁判全文】
臺灣花蓮地方法院刑事判決               99年度訴字第373號
公  訴  人  臺灣花蓮地方法院檢察署檢察官
被      告  乙○○
            丙○○
上列被告因妨害自由等案件，經檢察官提起公訴（98年度偵字第
4914號），被告二人於本院準備程序進行中，就被訴事實為有罪
之陳述，經本院告知簡式審判程序意旨，並聽取公訴人及被告之
意見後，本院裁定改依簡式審判程序審理，茲判決如下：
    主      文
乙○○共同犯恐嚇取財罪，累犯，處有期徒刑柒月。又共同犯剝
奪他人行動自由罪，累犯，處有期徒刑參月。應執行有期徒刑捌
月。
丙○○共同犯恐嚇取財罪，處有期徒刑陸月，如易科罰金，以新
臺幣壹仟元折算壹日。
    事      實
一、乙○○前因違反毒品危害防制條例案件，分別經法院判處有
    期徒刑，嗣經減刑並定其應執行之刑後入監執行，甫於民國
    96年12月24日縮刑期滿執行完畢。猶不知悛悔，竟與丙○○
    共同基於意圖為自己不法所有之犯意聯絡，於98年5月13 日
    凌晨2時30分許，一同前往花蓮縣玉里鎮長良里4號鄧金財住
    處，由乙○○出言要鄧金財交出新臺幣（下同）2 萬元，鄧
    金財回稱沒錢，丙○○聞言即出手毆打鄧金財之臉部與胸口
    等處，乙○○再以「若不交出2 萬元，就把你丟至山上」等
    語恐嚇鄧金財，鄧金財因而心生畏懼，乃向其嫂嫂洪麗嬌借
    款，經洪麗嬌同意並吩咐女兒鄧欣慧至提款機提領2 萬元現
    金後，與鄧金財約至玉里火車站交款，鄧金財取得款項後隨
    即交予乙○○，乙○○得款後即自行花用。
二、甲○○（另由本院審理中）因與丁○○爭風吃醋，竟基於以
    非法方法剝奪丁○○行動自由之犯意，於98年10月15日晚間
    11時許，在花蓮玉里榮民醫院門口，向丁○○恫嚇稱「聽說
    你很厲害嗎？可以叫玉里的黑社會角頭出來，把我打死，不
    然我今天就弄給你死，我可以讓你在玉里活不下去，如果你
    跑走我可以馬上叫我朋友拿槍來打死你，你不要不相信，我
    可以馬上將你的車子打爛，現在已經有我朋友在醫院埋伏了
    」等語，致使丁○○因而心生畏懼，甲○○並命丁○○一同
    前往停車場，叫丁○○交出其所有之車號DR-0955 號自小客
    車鑰匙，並要丁○○上車後，將丁○○載往秀姑巒溪堤防邊
    與位於花蓮縣玉里鎮○○○街1 號甲○○住處飲酒，以此方
    式剝奪丁○○之行動自由。後於98年10月16日早上7 時許，
    乙○○與王志成（已歿，另經花蓮地方法院檢察署檢察官為
    不起訴處分）前往前揭甲○○住處一同吸食毒品後，甲○○
    即承前妨害自由之犯意，並與乙○○及王志成共同基於妨害
    自由之犯意聯絡，命丁○○乘坐於前述自小客車之後座，由
    乙○○駕車；甲○○坐於後座；王志成坐於右前座之方式，
    剝奪丁○○之行動自由，並將之帶往玉里榮民醫院辦理離職
    手續。嗣丁○○趁機求救，經醫院內人員報警，乙○○等人
    方駕車離去，丁○○始獲自由。
三、案經丁○○訴由花蓮縣警察局玉里分局報請臺灣花蓮地方法
    院檢察署檢察官偵查起訴。
    理      由
一、訊據被告二人於本院準備程序及審理中坦承上揭犯行不諱，
    核與秘密證人A1、證人嘪順仁、鄧欣慧、丁○○、陳屏儒分
    別於警詢及偵查中所證述之情節相符，復有存簿交易明細、
    照片等附卷可稽，足認被告二人之自白與事實相符，應堪信
    為真實。是本件事證已臻明確，被告二人犯行洵堪認定，自
    應依法論科。
二、按刑法第302條第1項及第304條第1項之罪，其所保護之法益
    均為被害人之自由，而非法剝奪人之行動自由，不外以強暴
    、脅迫為手段，其罪質本屬相同，惟第302條第1項之法定刑
    ，既較第304條第1項為重，則以非法方法剝奪人之行動自由
    ，縱其目的在使人行無義務之事，或妨害人行使權利，仍應
    逕依第302條第1項論罪，並無適用第304條第1項之餘地（最
    高法院29年上字第3757號判例參照）。核被告乙○○、丙○○二人就前揭犯罪事實一所為，係犯刑法第346條第1項之恐
    嚇取財罪，其二人就此部分犯行有犯意聯絡與行為分擔，為
    共同正犯。被告乙○○就犯罪事實二所為，參諸上開最高法
    院判例意旨，應認係犯刑法第302條第1項以非法方法剝奪人
    之行動自由罪，公訴人認被告乙○○就犯罪事實二部分，另
    犯刑法第304 條強制罪，容有誤會，應予敘明。另按共同正
    犯意思之聯絡，並不限於事前有所謀議，即於犯罪實施中，
    基於相互之認識，而以共同犯罪之意思參與者，亦無礙於共
    同正犯之成立，此即所謂事中共犯。查同案被告甲○○以前
    揭言語恫嚇被害人丁○○，致丁○○心生畏懼，因而任由同
    案被告甲○○擺佈，以此方式遂行剝奪被害人丁○○之行動
    自由，而於剝奪被害人丁○○行動自由之行為持續中，被告
    乙○○再行加入，並與同案被告甲○○基於犯意聯絡，一同
    剝奪被害人丁○○之行動自由，是被告乙○○與同案被告甲○○間就上開犯行，顯有犯意聯絡與行為分擔，應為共同正
    犯。被告乙○○先後所犯上開二罪，犯意各別，行為互殊，
    應分論併罰。被告乙○○有前揭事實欄所示之犯罪科刑紀錄
    ，業經執行完畢，有臺灣高等法院被告前案紀錄表在卷可憑
    ，被告受有期徒刑執行完畢後，5 年以內故意再犯本件有期
    徒刑以上之罪二罪，均為累犯，應各依刑法第47 條第1項規
    定加重其刑。爰審酌被告二人犯罪之動機、目的、手段所生
    之危害及犯後態度等一切情狀，就被告乙○○各量處如主文
    所示之刑並定其應執行之刑；另就被告丙○○量處如主文所
    示之刑，並諭知易科罰金之折算標準。
據上論結，應依刑事訴訟法第273條之1第1項、第299條第1 項前
段，刑法第28條、第346條第1項、第302條、第47條第1 項、第41
條第1項前段、第51條第5款，刑法施行法第1條之1第1項、第2項
前段，判決如主文。
本案經檢察官陳玫琪到庭執行職務。
中    華    民    國    99    年    11    月    19    日
                  刑事第一庭     法  官 劉柏駿
以上正本證明與原本無異。
如不服本判決應於收受送達後10日內向本院提出上訴書狀，並應
敘述具體理由。其未敘述上訴理由者，應於上訴期間屆滿後20日
內向本院補提理由書(均須按他造當事人之人數附繕本)「切勿逕
送上級法院」。告訴人或被害人如對於本判決不服者，應具備理
由請求檢察官上訴，其上訴期間之計算係以檢察官收受判決正本
之日期為準。
中    華    民    國    99    年    11    月    19    日
                                 書記官
附錄本案論罪科刑法條全文
中華民國刑法第302條
私行拘禁或以其他非法方法，剝奪人之行動自由者，處5年以下
有期徒刑、拘役或3百元以下罰金。
因而致人於死者，處無期徒刑或7年以上有期徒刑，致重傷者，
處3年以上10年以下有期徒刑。
第1項之未遂犯罰之。
中華民國刑法第346條
意圖為自己或第三人不法之所有，以恐嚇使人將本人或第三人之
物交付者，處6月以上5 年以下有期徒刑，得併科1千元以下罰金
。
以前項方法得財產上不法之利益，或使第三人得之者，亦同。
前二項之未遂犯罰之。

司法院資訊處製作；財團法人民間司法改革基金會備份。
